【裁判字號】    95,訴,1510
【裁判日期】    951228
【裁判案由】    清償債務
【裁判全文】
臺灣桃園地方法院民事判決              95年度訴字第1510號
原???告  安泰商業銀行股份有限公司
??????????設台北市松山區○○○路○段158號1樓
法定代理人?丙○○?住同上
訴訟代理人  乙○○
複?代理人  甲○○?住同上
被???告?丁○○
??????????居福建省連.
上列當事人間清償債務事件，本院於民國95年12月14日言詞辯論
終結，判決如下：
    主  ??文
被告應給付原告新台幣貳佰肆拾捌萬貳仟佰捌拾貳元及如附表
所示之利息及違約金。
訴訟費用由被告負擔。
本判決於原告以新台幣捌拾貳萬元供擔保後，得假執行。
    事實及理由
一、訴外人杰越國際股份有限公司（下稱杰越公司）於民國93年
    11月11日邀同被告丁○○、訴外人吳澤昌為連帶保證人，向
    原告借款二筆，金額分別為新台幣（下同）350萬元及150萬
    元，借款期限均至96年11月11日止，自借款日起，以一個月
    為一期，依年金法計算月付金，按月平均攤還本息，利息及
    違約金均按如附表所示之利率計付。訴外人杰越公司履行債
    務如有一部遲延，即喪失期限利益，所有借款視為已屆清償
    期，有借據（下稱系爭借據）影本二紙暨約定書（下稱系爭
    約定書）影本三紙為憑。詎杰越公司僅繳付本息至95年6 月
    11日止，依約定書第6條約定借款人借款視為全部到期，已
    喪失期限利益，應即全部清償。屢經催討尚欠結本金2,482,
    382元及如附表所示之利息、違約金迄未清償，爰依消費借
    貸及連帶保證契約之法律關係，請求被告連帶負清償責任。
(二)對被告抗辯所為之陳述：
?、被告雖辯稱其主觀認定其欲簽名之文件為被告杰越公司內部
    採購及總務事務之相關文件，然被告所簽之文件，除有斗大
    「借據」二字樣記載於文件上方明顯處外，亦有「此致安泰
    商業銀行」較大字樣於被告簽名處上方，而被告簽署之欄位
    亦為借款人（法定代理人）及連帶保證人欄，實在難以想像
    被告會誤認所簽文件為公司內部採購及總務之文件，因此被
    告所言純屬卸責之詞，不足採信。
?、再者，本案借款於93年11月11日簽妥借據及約定書後由原告
    撥款存入訴外人杰越公司之帳戶時，消費借貸及連帶保證之
    法律行為已合法有效成立，至於撥款後杰越公司如何運用該
    借款及如何繳付貸款等資金流向均非原告所能知悉，亦無妨
    本案借款之合法有效成立，是不論訴外人蔡裕維是否有以其
    他理由要求被告簽署系爭借據及系爭約定書，但原告確實係
    以消費借貸及連帶保證之意思表示要求被告簽署系爭借據及
    約定書，而徵信訪談則係原告內部評估是否借款予杰越公司
    之參考依據，對被告辯稱基於錯誤訊息簽署系爭借據及系爭
    約定書並無因果關係。被告既以承認其為杰越公司之名義負
    責人，自應就其所簽署之文件負連帶清償之責。
(三)並聲明：
?、被告應給付原告2,482,382元及如附表所示之利息及違約金
??。
?、原告願供擔保請准宣告假執行。
二、被告則以：
(一)被告係德坤股份有限公司（下稱德坤公司）之副理，負責德
    坤公司對外採購及公司總務相關事務，依德坤公司內部規範
    ，其所有採購及總務事務之簽呈文件皆須由總務即被告經手
    審閱簽名後，才得執行。另德坤公司之負責人即訴外人蔡裕
    維以公司營運因素出資，並以被告為名義負責人，設立杰越
    公司，作為德坤公司之子公司，然杰越公司之實際負責人為
    蔡裕維，且所有會計稅務、成本盈餘收入及銀行帳戶管理部
    分，皆由蔡裕維處理，與被告無涉。後於原告起訴狀所載之
    簽約日期前後，訴外人蔡裕維以德坤公司及杰越公司需採購
    工廠設備及相關器材為由，請被告在系爭借據簽名，於被告
    簽名同時在場亦有銀行貸款經辦對保人員，被告在訴外人蔡
    裕維未告知其簽名之文件為系爭借據及系爭約定書，而主觀
    上認為其欲簽名之文件為上開公司內部採購及總務事務之相
    關文件，更無識原告之銀行貸款經辦人員之情形下，即於訴
    外人蔡裕維指定之文件上簽名，而於被告收到本院開庭通知
    時，始知系爭借據之貸款情事。是訴外人杰越公司之法定代
    理人即被告非基於向原告借款之意思而在系爭借據上為簽名
    行為，且原告公司之職員即訴外人王龍傑亦明知上開被告簽
    名非為借款之情事卻未盡其締約者之責任，則杰越公司得主
    張上開簽名及借款之意思表示係受第三人之詐欺而得撤銷，
    及系爭借據亦因被告撤銷而歸於無效，原告不得再依系爭借
    據向被告主張清償借款，被告以答辯狀繕本送達至原告時作
    為撤銷借款暨連帶保證之意思表示。
(二)原告於被告簽名於系爭借據及系爭約定書後，雖將系爭借款
    撥入被告杰越公司之銀行帳戶，因杰越公司之銀行帳戶係由
    訴外人蔡裕維所持有管理，旋即又轉匯至德坤公司之銀行帳
    戶名下，依一般社會通念，該款項既為杰越公司所借，理應
    由被告公司使用，然系爭借款卻轉入德坤公司，實有違一般
    交易習慣。
(三)杰越公司或被告無償還任何系爭借款之金額，皆係由訴外人
    蔡裕維以本人或德坤公司之名義償還每一期之系爭借款之本
    息，故被告實係受詐欺而簽名於系爭借據上，其真意僅是因
    公司內部需採購工廠設備及相關器材，而以公司副理負責總
    務採購之身分簽名負責等語置辯。
(四)並聲明：原告之訴駁回。
三、原告主張之上揭事實，業據提出借據、約定書影本為證，核
    屬相符，而被告亦到庭自認借據上對保欄簽名之真正，被告
    雖抗辯：其係非係向原告借貸之意思簽名於上開借據、約定
    書，其僅為杰越公司名義上之負責人云云，惟按私文書經本
    人或其代理人簽名蓋章或按指印或有法院或公證人之認證者
    ，推定為真正，民事訴訟法第358 條定有明文，被告於本院
    到庭自認借據、約定書上簽名之真正，且該借據上清楚載明
    「借據」、「連帶保證人」等字，則被告既於本院審理時自
    認於簽名時有看到，則其對該借據、約定書所載之內容及所
    為之意思表示，應已有相當之認知，況該借據上尚記載被告
    之住居所情形，倘非經被告告知並填寫，他人應無從知悉該
    資料，而被告就銀行借款擔任保證人之手續，縱非必然有所
    認識，然當時原告銀行至被告處之目的既係為辦理借貸對保
    之手續，則被告就原告銀行行員提示之書據上簽名者，即應
    負一定之法律效果乙節，自應有相當之智識，則其閱讀上開
    申請人簽名欄之文字後，而於該欄連帶保證人處簽名，依前
    開規定，該文書即應推定為真正，則被告既向原告出具於連
    帶保證人欄簽名之借據，復於借據之對保欄簽名，自堪認其
    已向原告就上開借款為連帶保證人之意思表示，而原告既依
    借據如數核貸，其為借貸之連帶保證人之意思表示自難認未
    合致。
四、被告又抗辯：原告之職員於對保時，並未向伊告以簽名要旨
    ，亦未詢及伊是否同意對保內容之意義，自有過失等語。惟
    按因被詐欺或被脅迫而為意思表示者，表意人得撤銷其意思
    表示。但詐欺係由第三人所為者，以相對人明知其事實或可
    得而知者為限，始得撤銷之，民法第92條第1 項定有明文。
    又民法第92條第1 項所謂詐欺，雖不以積極之欺罔行為為限
    ，然單純之緘默，除在法律上、契紙上或交易習慣上就某事
    項負有告知之義務者外，其緘默無違法生，即與本條項之所
    謂詐欺不合，最高法院三十三年上字第八八四號著有判例。
    查被告陳稱簽名時原告行員只叫其在對保欄簽名，並沒有說
    明特別事項等語，然被告既已有相當程度之學識，當可自行
    閱讀所簽書據之內容以瞭解其意義，縱有不明瞭之處，亦可
    要求原告職員說明，尚不致因此陷於錯誤，原告自不負主動
    告知之義務，是以縱原告之職員未向被告告知簽名要旨並詢
    及是否同意對保內容之意義，依前揭判例，仍與詐欺不符。
    此外，被告復未能舉證證明原告有何詐欺之情事，其主張撤
    銷借貸之意思表示，即非有據。
五、綜上所述，原告主張訴外人杰越公司邀同被告及訴外人吳澤
    昌為連帶保證人向伊借款2,482,382 元，未依約償還，為可
    採。又原告對訴外人杰越公司、吳澤昌就上開債權之支付命
    令已確定，從而，原告依消費借貸及連帶保證之法律關係，
    訴請被告給付2,482,382 元及如附表所示之利息及違約金，
    為有理由，應予准許。原告陳明願供擔保，請求准予宣告假
    執行，核無不合，爰酌定相當之擔保金額，予以准許。
六、本件事證已臻明確，兩造其餘攻擊防禦方法，經審酌後認不
    影響判決結果，爰不一一論述，附此敘明。
七、據上論結，本件原告之訴為有理由，爰判決如主文。
中    華    民    國    95    年    12    月    28    日
                  民事第一庭    法  官  陳婉玉
┌──┬─────┬──────────┬──────────┬──────┐
│    │          │ ?利????率     │ ?違??約??金   │利息及違約金│
│項目│?伝琲鷖B ├──────┬───┼──────┬───┤計算說明    │
│    │（新台幣）│ 期??間   │年利率│  期??間  │年利率│            │
├──┼─────┼──────┼───┼──────┼───┼──────┤
│    │          │            │      │自95年7月12 │      │1、利息依年 │
│    │          │            │      │日起至96年1 │6.5％ │利率6.5％固 │
│    │          │自 95年6月11│      │月11日止    │      │定計息。    │
│?  │1,737,672 │日起至清償日│6.5％ ├──────┼───┤2、本息遲延 │
│    │元        │止          │      │自96年1月12 │      │違約金，逾期│
│    │          │            │      │日起至清償日│1.3％ │在6個月以內 │
│    │          │            │      │止          │      │者，按本息餘│
├──┼─────┼──────┼───┼──────┼───┤額依上述利率│
│    │          │            │      │自95年7月12 │      │之一成；逾期│
│    │          │            │      │日起至96年1 │0.65％│在6個月以上 │
│    │          │自 95年6月11│      │月11日止    │      │者，按本息餘│
│?  │744,710元 │日起至清償日│6.5％ ├──────┼───┤額依上述利率│
│    │          │止          │      │自96年1月12 │      │二成計付之。│
│    │          │            │      │日起至清償日│1.3％ │            │
│    │          │            │      │止          │      │            │
├──┼─────┼──────┴───┴──────┴───┼──────┤
│合計│2,482,382 │                                          │            │
│    │元        │                                          │            │
└──┴─────┴─────────────────────┴──────┘
以上正本係照原本作成
如對本判決上訴，須於判決送達後20日內向本院提出上訴狀
中    華    民    國    95    年    12    月    28    日
                                書記官  劉雅玲


司法院資訊處製作；財團法人民間司法改革基金會備份。
